最高法院刑事判決　　　　　　九十四年度台上字第六五０八號
　　上　訴　人　甲○○
　　　　　　　　　　　　（現於台灣台北監獄執行中）
　　選任辯護人　邱昱宇律師
上列上訴人因違反槍砲彈藥刀械管制條例案件，不服台灣高等法
院中華民國九十四年九月六日第二審判決（九十四年度上訴字第
一三三一號；起訴案號：台灣士林地方法院檢察署九十一年度偵
字第六二五三號），提起上訴，本院判決如下：
    主  文
原判決撤銷，發回台灣高等法院。
    理  由
本件原判決認定上訴人甲○○明知未經主管機關許可，不得持有
槍砲彈藥刀械管制條例所列管之槍枝、子彈，竟未經許可，自民
國九十一年六月六日前某日起，無故持有以仿 BERETTA廠Ｍ九型
半自動手槍製造之金屬玩具手槍，更換土造金屬槍管改造而成，
具有殺傷力之改造手槍一支，及直徑九．０四ＭＭ土造子彈二顆
，並將之藏放於台北縣淡水鎮○○○道金龍橋下，嗣於九十一年
六月六日十八時許，台北市政府警察局北投分局警員前往台北市
北投區○○路十九號執行搜索時，發現上訴人持有未具殺傷力之
改造子彈二顆，上訴人始自動供出上情自首，並帶同警員至藏放
地點查獲上開槍枝、子彈，而接受裁判等情。因而撤銷第一審無
罪之判決，改判依想像競合犯規定，從一重論處上訴人未經許可
，持有可發射子彈具有殺傷力之改造玩具手槍，累犯罪刑，固非
無見。
惟查：(一)審理事實之法院，對於案內一切證據，除認為不必要者
外，均應詳為調查，然後基於調查所得之心證，以為判斷事實之
基礎。如有應行調查之證據未經依法調查，或證據雖已調查而其
內容尚未明瞭，遽行判決，均屬應於審判期日調查之證據而未予
調查之違法。上訴人於警詢時供稱「約二週前，『阿國』帶查獲
之改造手槍及四顆子彈到我住處，稱要寄放幾天」、「是綽號『
阿國』之男子所寄放的」（偵查卷第二四頁反面、第二九頁）。
似指上訴人係受綽號「阿國」之不詳姓名者之託，而保管上揭槍
枝、子彈。此攸關上訴人之行為，是否構成修正前槍砲彈藥刀械
管制條例第十一條第四項未經許可，寄藏可發射子彈具有殺傷力
之槍枝罪，及同條例第十二條第四項未經許可，寄藏子彈罪。原
審並未究明上訴人之持有上揭槍枝、子彈是否係受託寄藏，亦未
說明上訴人警詢時之所供何以不足憑採之理由，遽論處上訴人未
經許可，持有可發射子彈具有殺傷力之改造玩具手槍罪刑，自有
應於審判期日調查之證據而未予調查及判決不載理由之違法。(二)
當事人聲請調查之證據，如法院未予調查，又未認其無調查之必
要，以裁定駁回之，或未於判決理由內予以說明，其所踐行之訴
訟程序，自難謂非違法。查上訴人自檢察官訊問時起，始終辯稱
上揭槍枝、子彈係薛傳明持有，伊係薛傳明之小弟，為警查獲時
，乃依薛傳明之指示，始供承為伊持有云云。原判決雖採納證人
薛傳明否認上揭槍枝、子彈係其持有，亦非其告知上訴人藏置地
點之證詞，為認定上訴人犯罪之證據（原判決理由一）。惟上訴
人經第一審法官提示薛傳明於九十一年十一月五日、同年月六日
偵訊筆錄，告以要旨並訊問其意見後，辯稱：「上一庭他有承認
，是在十月份左右，我也有在場」、「請求調閱當時的錄音帶，
我確定他有講過槍彈是他的」（第一審卷第二三、二四頁）。苟
上訴人請求調查之事項為可信，則原審採為判決基礎之證據，即
不免因而動搖。第一審及原審對於上訴人所為勘驗偵查錄音帶之
請求，均未認為無調查之必要，以裁定予以駁回，又未於判決內
說明不必調查之理由，自有理由不備之違法。(三)被告以外之人於
審判外之言詞或書面陳述，除法律有規定者外，不得作為證據，
刑事訴訟法第一百五十九條第一項定有明文。而所謂法律有規定
者，即包括同法第一百五十九條之一至之五所規定傳聞證據具有
證據能力之例外情形。故如欲採被告以外之人於審判外之言詞，
即如警詢中之言詞為證據時，必須符合法律所規定之例外情形，
方得認其審判外之陳述有證據能力，並須於判決中具體說明其符
合傳聞證據例外可信之情況及心證理由，否則即有違證據法則及
判決不備理由之違誤。原判決以證人鄭惠婷於警詢時所為上訴人
為警查獲持有二顆子彈後，坦承持有改造手槍及另二顆子彈，並
帶領警員前往台北縣淡水鎮某處起出槍枝、子彈云云，為認定上
訴人有未經許可，持有上揭槍枝、子彈犯行之證據（原判決理由
一）。惟稽之卷內資料，第一審及原審似均未曾傳喚蔡惠婷到庭
。原判決逕予採納蔡惠婷於審判外之言詞陳述為認定上訴人犯罪
之證據，復未於理由內說明其符合傳聞證據例外可信之情況及心
證理由，自屬違背證據法則，並有理由不備之違法。(四)刑法第六
十二條規定：對於未發覺之罪自首而受裁判者，減輕其刑。但有
特別規定者，依其規定。而槍砲彈藥刀械管制條例第十八條第一
項前段「犯本條例之罪自首，並報繳其持有之全部槍砲、彈藥、
刀械者，減輕或免除其刑」，則屬刑法關於自首之特別規定。原
判決認定上訴人自首未經許可，持有上揭槍枝、子彈，且帶同警
員至其藏放槍枝、子彈之處，取出全部槍枝、子彈交予警員，並
接受裁判等情。似屬符合槍砲彈藥刀械管制條例規定自首之特別
規定。原判決理由二說明上訴人對於未發覺之罪自首而受裁判，
據上論斷欄內則引用刑法第六十二條前段，未適用槍砲彈藥刀械
管制條例關於自首之特別規定，自有適用法則不當之違法。以上
或為上訴意旨所指摘，或屬本院得依職權調查之事項，應認原判
決有撤銷發回更審之原因。
據上論結，應依刑事訴訟法第三百九十七條、第四百零一條，判
決如主文。
中　　華　　民　　國　九十四　年　 十一　 月　十八　　日
                      最高法院刑事第十一庭
                          審判長法官  洪　清　江
                                法官  石　木　欽
                                法官  李　伯　道
                                法官  林　勤　純
                                法官  陳　晴　教
      本件正本證明與原本無異
                                      書  記  官
中　　華　　民　　國　九十四　年　 十一　 月　二十五　日
                                                Ｒ
